【裁判字號】    97,消債更,941
【裁判日期】    980515
【裁判案由】    更生事件
【裁判全文】
臺灣臺北地方法院民事裁定           97年度消債更字第941號
聲請人即債務人  甲○○
代    理    人  蔡富強律師
上列當事人因消費者債務清理事件聲請更生，本院裁定如下：
    主    文
聲請駁回。
聲請費用新臺幣壹仟元由聲請人負擔。
    理    由
一、按聲請更生或清算不合程式或不備其他要件者，法院應以裁
    定駁回之，但其情形可以補正者，法院應定期間先命補正；
    債務人對於金融機構因消費借貸、自用住宅借款、信用卡或
    現金卡契約而負債務，在聲請更生或清算前，應提出債權人
    清冊，以書面向最大債權金融機構請求協商債務清償方案，
    並表明共同協商之意旨；債務人為前項請求時，視為同意或
    授權受請求之金融機構，得向稅捐或其他機關、團體查詢其
    財產、收入、業務及信用狀況；自債務人提出協商請求之翌
    日起逾三十日不開始協商，或自開始協商之翌日起逾九十日
    協商不成立，債務人得逕向法院聲請更生或清算，消費者債
    務清理條例第八條、第一百五十一條第一項、第二項、第一
    百五十三條定有明文。次按消債條例所定協商前置程序之意
    旨，在使金融機構與債務人就特定種類之債務清理事務上，
    利用法院程序外解決之協商機制，為迅速有效之自主性解決
    。而此一程序之進行，有賴當事人間之協力配合，本於誠信
    為基礎，形成債務清理之共識，藉由法院之事後核可，賦予
    協商內容作為執行名義之正當性，苟債務人為直接進入更生
    程序，而於前置協商程序時，故意使協商破裂，雖有債務協
    商不成立之形式，然藉由脫法方式造成此等結論，難謂債務
    人業已踐行債務清理所必備之債務協商前置程序。
二、本件聲請意旨略以：其因消費借貸、現金卡及信用卡契約而
    對金融機構負有債務，因有不能清償債務情事，曾依本條例
    第一百五十一條規定，以書面向最大債權金融機構美商花旗
    銀行股份有限公司請求共同協商債務清償方案，惟因其自九
    十七年一月遭裁員後，目前在餐廳四處打工維生，每月平均
    收入僅約新臺幣（下同）二萬元，於支出每月必要生活費用
    一萬五千四百五十九元後，僅剩四千五百餘元，且其現年已
    逾五十四歲，不能期待工作至七十歲，無法負擔美商花旗銀
    行股份有限公司所提月付六千元、清償期十五年之協商條件
    ，致協商不成立；又其無擔保或無優先權之債務總額為九十
    四萬四千一百二十元，未逾一千二百萬元，復未經法院裁定
    開始清算程序或宣告破產，爰依本條例規定提出更生之聲請
    。
三、查本件債務人向本院聲請更生，雖主張：其無力負擔美商花
    旗銀行股份有限公司所提月付六千元、清償期十五年之協商
    條件云云，然查：
（一）本件聲請人與最大債權銀行美商花旗銀行股份有限公司未
      能協商成立，係因「於最大債權金融機構通知簽署協議書
      十日內未完成簽約手續；九十七年七月二十一日已通知簽
      約，直至八月一日仍未完成簽約手續」，有前置協商不成
      立通知書附卷可稽，是應認聲請人係與最大債權銀行議妥
      債務清償方案後，故意不簽署協議書致使協商不成立，並
      非雙方自始未能就協商方案達成合意，已難謂聲請人業已
      踐行債務清理所必備之債務協商前置程序。
（二）又聲請人自承九十七年間其每月薪資收入約為二萬元，是
      項數額較其九十五、九十六年每月收入為低，是否真確已
      有可疑，縱為真正，該等收入於支應必要開支後，仍非不
      得依協商條件清償，蓋聲請人主張每月支出房租六千元
      、水電瓦斯費用一千五百元部分，並未提出任何證據以實
      其說，其所提房屋租賃契約書承租人為第三人，實難認確
      有該等支出，膳食費四千五百元（每日一百五十元）部
      分亦顯有過高，聲請人既在餐廳擔任服務人員，多有供應
      部分膳食，無每日自行開支一百五十元用餐之必要，交
      通費用部分，聲請人既居住在臺北市信義區，並搭乘公車
      前往工作地點，工作地點又均在臺北市區，每日僅需耗費
      三十元，每月為九百元，電話費用部分，以聲請人之收
      入及所從事之行業性質，並非賴電話聯繫為生，自無每月
      撥打六百元至八百元行動電話之必要，應以室內電話每月
      月租金七十元計算，至聲請人所列載之醫療費，亦無任
      何證據可資佐憑，則加計必要開銷健保費六百五十九元
      後，聲請人剩餘可得支配之收入猶遠高於依協商內容每月
      支付之六千元，聲請人係故意使協商破裂，無成立協商之
      真意，已足認定。
四、綜上所述，本件聲請人既無參與協商之真意，難謂已踐履本
    條例第一百五十一條第一項之規定，其逕為本件更生聲請，
    應屬聲請更生之要件不備，是項不備復無從補正，爰依同條
    例第八條之規定，駁回其更生之聲請。
中    華    民    國    98    年    5     月    15    日
                    民事第一庭  法  官  洪文慧
以上正本係照原本作成。
如對本裁定抗告須於裁定送達後十日內向本院提出抗告狀，並繳
納抗告費新臺幣一千元。
中    華    民    國    98    年    5     月    15    日
                                書記官  林芝儀


司法院資訊處製作；財團法人民間司法改革基金會備份。
